臺灣高等法院臺中分院刑事判決　　 95年度上更(一)字第215號
上　訴　人
即　被　告　丙○○
　　　　　　　　　　現於臺灣臺中看守所
選任辯護人　楊雯齡律師
右上訴人因違反毒品危害防制條例案件，不服臺灣台中地方法院
九十一年度訴字第二五三三號中華民國九十二年五月九日第一審
判決（起訴案號：臺灣台中地方法院檢察署九十一年度偵字第一
四九四三號），提起上訴，判決後經最高法院第一次發回更審，
本院判決如下：
      主   文
原判決撤銷。
丙○○連續販賣第一級毒品，處有期徒刑拾年。扣案之海洛因拾
包（合計淨重貳壹點玖陸公克、純質淨重共捌點柒伍公克，不含
包裝袋），均沒收銷燬之。包裝袋拾個、門號00000000
00號之呼叫器壹只、門號0000000000號之行動電話
機具壹支（含門號卡壹張），均沒收。犯罪所得新台幣拾壹萬元
沒收，如全部或一部不能沒收時，以其財產抵償之。
      事  實
一、丙○○基於販賣第一級毒品海洛因以牟利之概括犯意，自民
    國（下同）九十一年四月間某日起，至同年六月間某日，以
    其所有之0000000000呼叫器一只及000000
    0000號行動電話（自九十一年六月二日起始作為聯絡工
    具)為聯絡工具，先後在臺中縣市○○○○道一號高速公路
    中清交流道附近，以每錢海洛因新台幣（下同）一萬元之價
    格，販售重量為三錢至五錢不等之海洛因予其友人乙○○共
    三次 (依有利被告之認定，其中二次三錢、一次五錢，見後
    述)，總共獲取十一萬元之價額。乙○○於同年七月三十日
    下午二時許，在臺中縣大雅鄉○○街一五一號前，因施用毒
    品及持有海洛因二小包（毛重約零點七公克）案件為警查獲
    後，向員警供出曾向丙○○購買毒品海洛因，並主動表示願
    協助員警調查丙○○販賣毒品之犯行，經員警授意後，乙○
    ○循以往購買海洛因之方式，於同日下午二時十六分許，以
    所有門號0000000000號之行動電話撥打丙○○所
    有之0000000000號呼叫器，嗣丙○○以其所使用
    門號0000000000號之行動電話撥打乙○○上開行
    動電話號碼，經乙○○向其佯稱欲再行購買五錢海洛因後，
    丙○○遂承上開販賣海洛因之概括犯意，旋即向乙○○表示
    待會兒再回電話，約隔一小時後，丙○○始再撥打乙○○上
    開行動電話門號，而告以其僅有三錢之海洛因，並與乙○○
    相約於同日下午三時四十五分許，至前同一交易處所之中清
    交流道附近，販售交付海洛因予乙○○。其間因丙○○遲到
    ，乙○○復與丙○○互以上開行動電話聯繫數次，迨至同日
    下午四時二十分許，丙○○果攜帶其原已購入而持有之海洛
    因十包（合計淨重二一點九六公克、包裝共重七點三四公克
    、純質淨重共八點七五公克）至上址欲交付予乙○○，然因
    丙○○於上址等待而欲交易毒品時遭埋伏之員警當場逮獲，
    致上開販賣海洛因之行為未遂，並自丙○○身上扣得前揭原
    欲販售予乙○○之海洛因十包，與丙○○所有用以聯絡販毒
    之前揭門號呼叫器一只及行動電話一支，以及供丙○○自己
    施用之安非他命一包（毛重二點六公克）、行動電話二支、
    現金五萬六千元及支票二張等物。
二、案經臺中縣警察局東勢分局報請臺灣臺中地方法院檢察署檢
    察官偵查起訴。
      理  由
一、訊據被告丙○○矢口否認有販賣毒品海洛因之罪行，辯稱：
    乙○○先後所述不一，伊所有之0000000000號行
    動電話係九十一年六月二日起始租用，被查獲之海洛因淨重
    僅二十一點九六公克，未達三錢，該海洛因係伊自己要施用
    ，伊之前未曾販賣海洛因與乙○○，乙○○當日約伊出來並
    沒有說要買海洛因，其於原審曾供稱遭警方脅迫始為不實證
    述，其女友同時被警方逮捕，警方卻未對其訊問、驗尿云云
    。惟查：
  、證人乙○○先後於偵查中結稱：「我被查獲後，就跟警察
      表示願意供出毒品來源，我先打丙○○的呼叫器，隔了一
      段時間，丙○○就撥打我的行動電話，我告訴她我要與她
      見面，她就知道我的意思是要購買毒品，她說待會打電話
      給我，隔一段時間後，她又撥打我的電話，告訴我說只能
      給我三錢的海洛因，並約在中清交流道附近見面，我就告
      訴警察約定的情形，於是警察就坐上我的車到中清交流道
      等丙○○，結果她遲到，我就撥她的電話問她到了沒，她
      說她快到了，隔了一段時間，她又打電話給我問我人在何
      處，她說她已經到現場了，我告訴她說我已經到了，她說
      她沒看到我，電話就掛掉了，於是我就再打電話給她，問
      她說車子是否在後面，她還沒回答，警察就倒車擋住她車
      子的前面，並下車逮捕她，自九十一年四月起連同這次被
      查獲，總共向丙○○買四次海洛因，一錢一萬，交易地點
      都是在台中市○○○○道附近，警訊筆錄所言向丙○○購
      買毒品海洛因實在等語 (見偵查卷第四十九、八十至八十
      一頁)，於原審時仍證述有向被告購買毒品海洛因 (見原
      審卷第七十三頁、一○六至一○九頁)，核與證人即當日
      查獲乙○○之員警張簡志華及陳建文於偵查中結稱：「查
      獲通緝犯乙○○後，在他褲子口袋內查獲海洛因兩小包，
      我們向他問毒品哪裡來，他說他正要出去要向上游買毒品
      ，並說願意帶我們去找上游毒販，他有告訴我們毒販是一
      個綽號叫「嫂仔」的女子，「嫂仔」在臺中縣市發貨量大
      ，本身也有遭通緝，我們就讓乙○○用平常交易的模式，
      由乙○○以自己0000000000號之行動電話撥打
      丙○○0000000000號之呼叫器，代號是五二八
      ，隔了約二十分鐘到半小時，丙○○才回電話給乙○○，
      乙○○跟丙○○說要買東西要買五錢，丙○○回說好等一
      下再聯絡，這是乙○○跟我們講的，隔了約十餘分鐘左右
      ，丙○○有撥打乙○○的手機，丙○○就告訴乙○○她只
      有三錢，約在臺中市○○○○道往臺中市的路旁交易，乙
      ○○有告訴我們說丙○○都開一台墨綠色的Ｔ０Ｙ０ＴＡ
      汽車，車號我們忘記了，我們就坐上乙○○ＢＭＷ的車子
      到現場埋伏，在等候期間，乙○○曾經以自己的行動電話
      打丙○○0000000000號之行動電話問丙○○到
      了沒，因為丙○○遲到，原先約定的時間是下午三點四十
      五分，到了下午四點二十分左右，丙○○才把車子開到乙
      ○○車子的後面，照他們平常交易的方式應該是由丙○○
      到乙○○的車上交易，結果當天丙○○到達現場後就不下
      車，我們怕她跑掉我們也不敢下車，僵持約五分鐘左右，
      又有一部車子開到丙○○車子的後面，我們看機會很好，
      就倒車開到丙○○車子的前面把她車子夾住，才下車逮捕
      她，查獲海洛因十小包、安非他命一小包」等語 (見偵查
      卷第四十六頁)及原審中證述：「我們先抓到乙○○，他
      身上有海洛因，他說他剛好要去買毒品，我們以他的行動
      電話按重撥鍵，我們在乙○○的車上有聽到他與被告丙○
      ○談話的內容」 (證人張簡志華)、「當天在乙○○的車
      上，乙○○說要向被告丙○○買三萬元的海洛因，約半個
      小時後見面，乙○○沒有講明是要買海洛因，他們是以行
      話講他要買毒品，有說要買三萬元，地點則是他們雙方自
      己約定的，情形就如偵查中所陳。乙○○說之前他們就是
      在中清交流道交易，所以當天才去中清交流道埋伏」等語
      (證人陳建文)相符，並有證人乙○○之00000000
      00號行動電話與被告使用之0000000000號呼
      叫器及0000000000號行動電話聯絡之通聯紀錄
      在卷暨上開0000000000號呼叫器、00000
      00000號行動電話、海洛因十包扣案可資佐證，扣案
      之十包海洛因經鑑定結果確係毒品海洛因，合計淨重二一
      點九六公克、包裝共重七點三四公克、純質淨重共八點七
      五公克，有法務部調查局鑑定通知書在卷可參。證人乙○
      ○上開偵查中之證述與其警訊及九十一年十二月二十七日
      、九十二年一月二十四日審理中所述相符，證人張簡志華
      、陳建文上開偵查中之證述亦與渠等審理中所述相符，並
      均與卷附通聯紀錄所示相符，並無顯有不可信之情況，均
      有證據能力，得採酌。被告與證人乙○○之女友聶夢瑩係
      朋友，與證人乙○○並無何仇恨 (見被告及乙○○之陳述
      )，苟被告未販賣毒品海洛因與證人乙○○，於此重罪，
      證人乙○○當無妄加誣攀之理。
  、被告之驗尿報告雖呈嗎啡及甲基安非他命陽性反應，辯稱
      扣案之十包海洛因係供自己施用，非欲售予證人乙○○者
      云云，然被告當時被查獲之十包毒品海洛因淨重達二一點
      九六公克，顯逾一般施用毒品者攜帶外出施用之量，況被
      告當時係毒品案件之通緝犯 (見卷附台灣高等法院被告前
      案紀綠表 )，並有固定居所，儘可將毒品置於住居所，以
      避免被查緝之風險，堪認被告攜至上址為警查獲之毒品海
      洛因十包，確欲販售證人乙○○無疑。而販賣毒品之罪刑
      甚重，販賣者行蹤慎密，若無管道，無從洽買，倘非證人
      乙○○曾向被告購買海洛因，被告豈有僅憑證人乙○○臨
      時之電話聯絡即與乙○○相約交易，並旋即攜帶毒品至上
      址之可能，益徵證人乙○○上開證述屬實。尚難以查扣之
      海洛因非三錢即認證人乙○○所述不實而為有利被告之認
      定。
  、證人乙○○對其自九十一年四月間起曾在中清交流道向被
      告購買海洛因，先後所述相符，雖就其向被告購買毒品海
      洛因之次數、數額等在原審所證與警訊、偵查中所述略有
      差異，本院審酌人之記憶能力隨時間之經過而模糊，且證
      人乙○○另有向他人購買毒品施用或產生混淆，殊難以此
      遽認證人乙○○之證述不實而為有利被告之認定，證人乙
      ○○於偵查中且結證警訊所述實在如上述，證人於警訊時
      距購買時間較近、較少受外力干擾就此之證述具有較可信
      之特別情況，且為證明被告犯罪事實存否所必要，自有證
      據能力，得採酌，並以有利被告之認定即其中二次係購買
      三錢 (三萬)、一次購買五錢 (五萬)。證人聶夢瑩並未向
      被告購買毒品海洛因，其於審理中所述證人乙○○向被告
      購買毒品海洛因之次數、地點、數量與證人乙○○所述不
      合，尚難採信。
  、證人乙○○嗣於原審九十二年四月十一日審理時證稱：「
      警察抓到我和女友時，叫我交待毒品上游，如果我交代出
      一個人來，就願意放過我女友，我才說是被告，其實我沒
      有跟被告買毒品，與被告通話的內容只有說要見面，當時
      我確有海洛因、安非他命寄放在她那裡，我寄放海洛因一
      、二錢，安非他命不知道幾公克，電話中我是要跟丙○○
      見面要拿東西，意思是要拿回我寄放在她那邊的海洛因，
      但實際上我在電話中沒講到海洛因，我沒寄放其他東西在
      被告那，因為警察叫我咬住她。丙○○自己跟我說約在中
      清交流道，電話中我只有跟丙○○約要見面，是我自己告
      訴警察說丙○○告訴我只有三錢等語，然此與證人乙○○
      警訊、偵查及之前審理中所述均不符，亦與被告於警訊及
      九十二年三月十四日審理中所述：「查獲之海洛因、安非
      他命及行動電話都是我的，是乙○○在警察局時叫我說毒
      品是他寄放在我那邊的，他有說到地檢署時他會說毒品是
      他的，我就會沒事，所以我才說毒品是乙○○寄放的，實
      際上毒品是我的」等語不合，另證人張簡志華於偵查中結
      證：查獲乙○○及其女友後就把他們帶到馬岡派出所查身
      分，在派出所時他女朋友留在所內，我們帶乙○○到中情
      交流道，聶夢瑩部分我們沒有查到她任何犯罪嫌疑，所以
      讓她走等語，證人陳建文於偵查中結證：後來聶夢瑩有自
      得前往東勢分局看乙○○等語，證人張簡志華、陳建文上
      開證述並無顯有不可信之情況，自得採酌。證人乙○○於
      偵查時既知悉其女友聶夢瑩因查無犯罪嫌疑經警局釋放，
      苟未向被告購買毒品海洛因，何以於偵查及原審九十二年
      四月十一日之前一再證述有向被告購買毒品海洛因，證人
      乙○○上開證述顯係迴護被告之詞，不足採信。又原審函
      調0000000000號呼叫器自九十一年四月至七月
      三十一日之傳呼紀錄，經九九九行動通訊公司於九十一年
      十二月十二日函覆於該期間無傳呼紀錄，然此與證人乙○
      ○確於九十一年七月三十日下午二時十六分在警員授意下
      撥打0000000000號呼叫器傳呼被告之事實不合
      ，該覆函顯不實，尚難遽認被告於九十一年四月至七月三
      十一日之期間未使用該呼叫器而為有利被告之認定。
  、毒品海洛因命價格昂貴，販賣之刑責極重，販賣海洛因既
      係違法行為，當非可公然為之，亦無公定價格，且容易分
      裝、以葡萄糖粉末等稀釋純度，增減份量，而每次買賣之
      價量，可能隨時依雙方關係深淺、資力、需求量及對行情
      之認知、來源是否充裕、查緝是否嚴謹、購買者被查獲時
      供述購買對象之可能風險之評估等情形，而異其標準，非
      可一概而論；販賣之利得，除被告坦承犯行或價量俱臻明
      確外，委難察得實情，販賣之人從價差或量差中牟利之方
      式雖異，其意圖營利之販賣行為則同一，倘被告無利可圖
      ，自無甘冒違法重責而從事原價交易之理，被告意圖營利
      販賣海洛因之犯意至為炯然。綜上所述，被告上開所辯，
      顯係脫卸之詞，不足採信，其犯行應堪認定。另證人乙○
      ○經本院多次傳拘未到，本院認本件事證已臻為明瞭，爰
      不再傳拘，併予敘明。
二、按海洛因業經毒品危害防制條例第二條明定為第一級毒品，
    被告意圖牟利而販賣海洛因予乙○○三次得逞，核其所為，
    係犯毒品危害防制條例第四條第一項之販賣第一級毒品既遂
    罪。又如本有販毒之故意，且依約攜帶毒品前往交付，即已
    著手實施販毒之行為，縱買受者原無買受毒品之意思，而虛
    與買賣毒品者，意在協助警察辦案，以求人贓俱獲，故形式
    上出賣人與買受人縱已互為交付毒品及價金，但因警察埋伏
    在側，伺機逮捕，事實上不能真正完成買賣毒品之行為，然
    因出賣人本既有販毒之故意，仍應論以販賣毒品未遂罪（最
    高法院八十五年第四次刑事庭會議紀錄參照），本件證人乙
    ○○因警方授意，以電話與被告聯絡，表示欲向被告購買海
    洛因，經雙方談妥，約定於上開時、地交貨，屆時被告為埋
    伏在附近之員警當場逮捕，致被告第四次販售海洛因予乙○
    ○之行為未能得逞，被告所為應構成毒品危害防制條例第四
    條第六項、第一項之販賣第一級毒品未遂罪 (九十二年七月
    九日修正公布之毒品危害防制條例將未遂犯更為第六項)。
    被告販賣前持有第一級毒品之低度行為，為其販賣之高度行
    為所吸收，不另論科。被告先後四次販賣第一級毒品之犯行
    ，所為時間緊接，犯構成要件相同之罪，顯係基於概括犯意
    反覆為之，為連續犯，依修正前刑法第五十六條之規定論以
    既遂一罪 (按九十四年二月二日修正公布，九十五年七月一
    日施行之刑法第五十六條廢除連績犯之規定，比較修正前後
    之規定，以修正前之規定有利於被告，另比較修正前後刑法
    第三十三條第五款罰金之規定，亦以修正前之規定有利於被
    告，依刑法第二條第一項規定，均應適用修正前之規定)，
    除其法定本刑死刑、無期徒刑部分，依法不得加重外，其餘
    依法加重其刑。又本件被告販賣海洛因之數量不大，所得僅
    十一萬元，販賣對象僅乙○○一人，與專門販賣毒品之大毒
    梟相比，情節顯然輕微，縱科以法定最低度刑無期徒刑，猶
    嫌過重，客觀上顯可憫恕，依刑法第五十九條規定，酌量減
    輕其刑 (按刑法第五十九條係法院酌減審認標準見解之明文
    化，非屬法律之變更，另比較修正前後刑法第六十四條第二
    項及第六十五條第二項之規定，修正前之規定有利於被告，
    依刑法第二條第一項規定，應適用修正前之規定)。原審對
    被告丙○○論罪科刑，固非無見，惟查原審認被告自九十一
    年四月間某日起，以其所有0000000000號行動電
    話機具為聯絡工具，販賣毒品予乙○○，然查該00000
    00000號行動電話，係自九十一年六月二日起方租用，
    有台灣大哥大股份有限公司雙向通聯資料查詢表在卷可憑（
    見偵查卷第六十三頁），被告自不可能於九十一年四月間以
    該行動電話為聯絡工具販毒，原審此部分認定即有違誤，被
    告丙○○上訴仍執前詞否認犯罪，雖無理由，然原審判決既
    有不當，應由本院將其撤銷改判。爰審酌被告為圖不法利得
    販賣毒品海洛因，販賣之次數、數量非鉅，所得利益不多，
    販賣毒品對購毒者身體健康及社會安全之危害均大及其犯罪
    後態度等一切情狀，量處如主文第二項所示之刑。扣案之毒
    品海洛因十包（合計淨重二一點九六公克、純質淨重共八點
    七五公克，不含包裝袋），依毒品危害防制條例第十八條第
    一項前段規定宣告沒收銷燬。包裝袋十個及扣案門號000
    0000000號之呼叫器一只及門號000000000
    0號之行動電話機具一支（含門號卡一張），均係被告所有
    供犯罪使用之物，業據被告供承在卷，依毒品危害防制條例
    第十九條第一項之規定宣告沒收。另被告販賣毒品所得之財
    物共十一萬元，依同條例第十九條第一項之規定宣告沒收，
    如全部或一部不能沒收時，以其財產抵償之。至扣案之安非
    他命一包（毛重約二點六公克）、現金五萬六千元、支票二
    張及其餘門號之行動電話二支，均與本件被告販賣毒品之犯
    行無涉，爰不於本案宣告沒收。
三、據上論斷，應依刑事訴訟法第三百六十九條第一項前段、第
    三百六十四條、第二百九十九條第一項前段、毒品危害防制
    條例第四條第一項、第十八條第一項前段、第十九條第一項
    、刑法第二條第一項、第十一條前段、第五十六條 (修正前
    ) 、第五十九條，判決如主文。
    本案經檢察官甲○○到庭執行職務。
中　　華　　民　　國　　96　　年　　9　 　月　 　6　　日
            刑事第九庭    審判長法　官　陳　筱　珮
                                法　官  余  仕  明
                                法　官  康  應  龍
上列正本證明與原本無異。
如不服本判決應於收受送達後十日內向本院提出上訴書狀，其未
述上訴之理由者並得於提起上訴後十日內向本院補提理由書 (
均須按他造當事人之人數附繕本)。
                                書記官  阮  正  枝
中　　華　　民　　國　　96　　年　　9 　　月　　7 　　日
